【裁判字號】    88,訴,1006
【裁判日期】    890630
【裁判案由】    分割共有物
【裁判全文】
臺灣彰化地方法院民事判決  八十八年度訴字第一○○六號
    原      告  丙○○
    訴訟代理人  許燦奎律師
    被      告  戊○○      住.
                酉○        住.
                巳○        住.
                甲○○      住.
                癸○○      住.
                申○○      住.
                乙○○      住.
                午○○      住台北市○○區○○里○○路三一六巷六弄八號五樓
                壬○        住.
                己○○      住.
    兼右十人共同
    訴訟代理人  丑○○      住.
    被      告  子○        住.
                未○○      住.
                丁○○      住台北縣三重市○○里○○○街一一七巷二號
                卯○○      住.
                寅○○      住台北縣新莊市○○路二二七巷六號
                辰○○      住台北縣新莊市○○里○○街八九號一樓
                庚○○      住台北縣新莊市○○街二九巷三三之一號
右當事人間請求分割共有物事件，本院判決如左：
    主      文
兩造共有坐落彰化縣福興鄉○○段第一八八０地號、地目建、面積零點參零零柒公頃
土地及坐落同地段第一八八一地號、地目建、面積零點肆伍捌參公頃土地應分割如附
圖所示。
訴訟費用由兩造按附表所示之應有部分比例負擔。
    事      實
甲、原告方面：
  一、聲明：求為判決如主文第一項所示。
  二、陳述：
  （一）坐落彰化縣福興鄉○○段第一八八０地號、地目建、面積零點三００七公頃
        土地及坐落同地段第一八八一地號、地目建、面積零點四五八三公頃土地，
        為兩造所共有，兩造應有部分各如附表所示，上開二筆土地於共有人間並無
        物之使用目的不能分割或契約定有不分割之期限或不分割之特約，惟未能達
        成分割之協議，爰請求依附圖方案而為分割。
  （二）共有人之一辛○○於八十九年四月間，將系爭二筆土地之應有部分全部，移
        轉予共有人即被告己○○，故辛○○原應取得之土地，應併為登記在被告己○○名下。
  （三）原告前所提出之分割方案圖中編號Ｐ所示之面積為五一八平方公尺，Ｒ部分
        所示之面積為一八一平方公尺，原告分別誤載為五二六平方公尺、一七三平
        方公尺，原告已向地政機關更正如複丈成果圖所示。
  （四）原告所提出之方案，係參酌各共有人之意見及斟酌各共有人使用土地、房屋
        之現狀，避免將來拆屋還地之累，較符合各共有人之利益。又其中保持共有
        之部分，亦係經各該共有人之同意，另系爭土地除西邊外，均有既成巷道，
        故在西邊另設一私設巷道，以利各共有人通行。至附圖編號Ａ部分，係供廟
        地使用，俾利各共有人祭祀膜拜使用，故宜繼續保持共有。
  三、證據：提出土地登記簿謄本、地籍圖謄本為證，並聲請勘測現埸。
乙、被告方面：
壹、被告戊○○、酉○、巳○、甲○○、癸○○、申○○、乙○○、午○○、壬○、
    己○○、丑○○：
  一、聲明：同意分割。
  二、陳述：同意附圖方案之分割方法，被告戊○○、酉○、巳○、、癸○○、申○○、乙○○、午○○、壬○、己○○等九人並願與原告，就坐落彰化縣福興鄉
      ○○段第一八八０地號，如附圖Ｂ、Ｇ、Ｍ、Ｎ部分，及坐落同地段第一八八
      一地號，如附圖Ｐ、Ｒ、Ｕ、Ｖ、丙、丁部分，按附圖所示之持分維持共有。
      另被告丑○○與巳○，被告申○○與癸○○，就坐落彰化縣福興鄉○○段第一
      八八一地號，如附圖Ｗ、Ｚ部分，各願按附圖所示之持分維持共有。
貳、被告寅○○、辰○○、庚○○：除被告寅○○外，餘未於言詞辯論期日到庭，惟
    曾提出書狀稱以：
  一、聲明：同意分割。
  二、陳述：同意附圖方案之分割方法，被告等就坐落彰化縣福興鄉○○段第一八八
      一地號，如附圖Ｔ部分願按應有部分之比例維持共有，即各取得應有部分三分
      之一。
參、被告子○、未○○、丁○○、卯○○：
    未於言詞辯論期日到場，亦未提出書狀作何聲明或陳述。
    理      由
甲、程序方面：
    本件被告子○、未○○、丁○○、卯○○、辰○○、庚○○受合法通知，未於言
    詞辯論期日到場，核無民事訴訟法第三百八十六條各款所列情形，爰依原告聲請
    ，由其一造辯論而為判決。
乙、得心證之理由：
一、原告主張之事實，已據其提出與所述相符之土地登記簿謄本、地籍圖謄本為證，
    並經本院勘驗現場屬實，復囑託彰化縣鹿港地政事務所派員鑑測明確，製有勘驗
    筆錄及土地複丈成果圖附卷可稽，且為被告所不爭，應認原告主張為真實。
二、按共有物除因物之使用目的不能分割或共有人間契約訂有不分割之期限者外，各
    共有人，得隨時請求分割共有物，再共有物分割之方法，共有人不能協議決定者
    ，法院得因任何共有人之聲請，以原物分配或變價分配之，民法第八百二十三條
    第一項及第八百二十四條第二項規定甚明。本件系爭土地既合於判決分割之要件
    ，則原告本於土地共有人之分割請求權，訴請判決分割，於法自屬有據，應予准
    許。
三、查本件系爭二筆土地，坐落彰化縣福興鄉○○段第一八八０及一八八一地號，地
    目屬建地，面積各為零點三００七公頃、零點四五八三公頃，地勢平坦，地形以
    土地東、西、北方較為平整，而除土地西邊外，均有既成巷道供通行，其上有兩
    造所興建使用之建物及一私設巷道，第一八八０地號土地東北側，另建有廟宇一
    座，為兩造祭祀供奉等情，業經本院會同彰化縣鹿港地政事務所派員勘測屬實，
    有勘驗筆錄可佐。又查本件業經原告及被告戊○○、酉○、巳○、甲○○、癸○○、申○○、乙○○、午○○、壬○、己○○、丑○○、寅○○、辰○○、庚○○等同意依附圖所示之分割方法為分割，其餘被告則未表示意見，而附圖方案所
    示之分割方法，大致與兩造現有使用中之建物位置相符。又被告戊○○、酉○、
    巳○、、癸○○、申○○、乙○○、午○○、壬○、己○○等九人並願與原告，
    就坐落彰化縣福興鄉○○段第一八八０地號，如附圖Ｂ、Ｇ、Ｍ、Ｎ部分，及坐
    落同地段第一八八一地號，如附圖Ｐ、Ｒ、Ｕ、Ｖ、丙、丁部分，按附圖所示之
    持分維持共有；被告丑○○與巳○，被告申○○與癸○○，就坐落彰化縣福興鄉
    ○○段第一八八一地號，如附圖Ｗ、Ｚ部分，各願按附圖所示之持分維持共有；
    被告寅○○、辰○○、庚○○就坐落彰化縣福興鄉○○段第一八八一地號，如附
    圖Ｔ部分願按應有部分之比例維持共有，各取得應有部分三分之一。又附圖所示
    之Ｘ部分供為道路使用，編號Ａ部分之廟宇又為兩造之信仰中心，均因其使用目
    的不能分割，而由兩造按原應有部分之比例維持共有。爰依系爭土地兩造之應有
    部分，於公平妥適之下，並斟酌當事人之意願，認以附圖方案所示之分割方法為
    適當。
四、本件被告等之行為，按當時之訴訟程序，為伸張或防衛權利所必要，爰命原告負
    擔一部分訴訟費用。
結論：本件原告之訴為有理由，依民事訴訟法第三百八十五條第一項前段、第七十八
條、第八十一條第二款、第八十五條第一項但書、第二項，判決如主文。
中      華      民      國    八十九    年      六      月      三十    日
                        台灣彰化地方法院民事第一庭
~B法      官  王義閔
右為正本係照原本作成。
如對本判決上訴，應於判決送達後二十日內向本院提出上訴狀。
~B法院書記官  林淑女
中      華      民      國    八十九    年      六      月      三十    日
附  表
一、彰化縣福興鄉○○段第一八八０地號土地
  共有人      應有部分
  子  ○      一六二０分之二一九
  丁○○      三二四０分之一二九
  午○○      三二四０分之一二九
  丙○○      四十五分之二
  巳  ○      一六二０分之七二
  壬  ○      一六二０分之一八０
  戊○○      一六二０分之七二
  酉  ○      一六二０分之七二
  甲○○      一六二０分之一四四
  癸○○      三二四０分之八六
  申○○      三二四０分之三七四
  乙○○      三二四０分之八六
  未○○      三二四０分之二五八
  己○○      五四０分之八六
二、彰化縣福興鄉○○段第一八八一地號土地
  共有人      應有部分
  丙○○      四三二分之十九
  戊○○      六四八分之九
  酉  ○      十八分之一
  巳  ○      三二四分之九
  癸○○      三二四分之十四
  申○○      三二四分之十四
  乙○○      三二四分之十四
  子  ○      三二四分之十五
  午○○      一二九六分之三九
  未○○      一二九六分之三二
  壬  ○      三二四分之三六
  己○○      二一六分之二六
  丑○○      三十六分之一
  卯○○      一二九六分之四六
  寅○○      三二四分之三六
  辰○○      三二四分之三六
  庚○○      三二四分之三六


司法院資訊處製作；財團法人民間司法改革基金會備份。
